臺灣桃園地方法院刑事判決　　　　　　　　　　九十一年度交易字第一七三號
　　公　訴　人　臺灣桃園地方法院檢察署檢察官
　　被　　　告　甲○○
右列被告因過失傷害案件，經檢察官提起公訴（九十年度偵字第一五七一○號），本
院判決如左︰
    主  文
甲○○因過失傷害人，處有期徒刑參月，如易科罰金，以參佰元折算壹日。
    事  實
一、甲○○明知飲酒後其吐氣所含酒精濃度超過每公升零點二五毫克者，不得駕車，
    仍於民國九十年九月十三日凌晨，於服用酒類後吐氣中之酒精濃度達零點二八Ｍ
    Ｇ／Ｌ（未達心神喪失或精神耗弱之程度），仍駕駛車牌號碼ＦＢ–五○七一號
    自用小客車沿桃園縣桃園市○○○路市區道路由南往北即永安路往中正路方向內
    側車道行駛（所涉公共危險罪嫌部分，業經臺灣桃園地方法院檢察署檢察官以九
    十年度偵字第一五七一○號為不起訴處分在案），於同日凌晨二時十分許途經大
    興西路與蓮埔街口有閃光黃燈之交岔路口時，本應注意汽車行車速度，依標誌之
    規定，無標誌者，在市區道路，時速不得超過五十公里（起訴書誤繕為四十公里
    ），且遇有閃光黃燈時應減速慢行，又汽車行駛時，駕駛人應注意車前狀況，隨
    時採取必要之安全措施，而當時天候為晴、夜間有照明光線、路面狀況乾燥、無
    缺陷、道路無障礙物，視距良好，並無不能注意之情事，竟疏未注意減速慢行，
    仍以每小時五十餘公里之速度貿然強行通過該交岔路口，致車頭撞及對向由丁○○所駕駛、搭載丙○○，亦疏未注意汽車行駛至交岔路口，轉彎車應讓直行車先
    行而沿大興西路由北往南方向正左轉欲進入蓮埔街口之車號ＬＥ–○三四三號自
    用小客車之右後方，使丁○○因而受有右側胸部挫傷之傷害，丙○○則受有頸椎
    扭傷之傷害。經附近住戶打電話向桃園分局報案後，甲○○在未被有偵查犯罪職
    權之機關或公務員發覺其為犯人前，即主動向到場處理之員警自首，進而接受裁
    判。
二、案經丁○○、丙○○訴由桃園縣警察局桃園分局報告臺灣桃園地方法院檢察署檢
    察官偵查起訴。
    理  由
一、訊據被告甲○○坦承有於右揭時地飲酒後超速駕駛自用小客車撞及由告訴人丁○○所駕駛、搭載丙○○之自用小客車右後方，並致告訴人受傷之事實，核與告訴
    人丁○○、丙○○於警訊及本院調查時之指訴情節相符，並經證人即現場處理警
    員乙○○證述在卷（見本院九十一年五月八日訊問筆錄），復有桃園縣警察局道
    路交通事故調查報告表、舉發違反道路交通管理事件通知單、酒精測試單、測試
    觀察紀錄表各乙份、財團法人天主教聖保祿修女會醫院診斷證明書二紙附卷可稽
    。雖被告另辯稱肇事地點之交岔路口中央分隔島上種植之樹木擋住視線，故其看
    不見告訴人丁○○所駕駛之自用小客車等語。惟查，本件車禍時，被告係行駛在
    大興西路之內側車道上，且被告所駕駛之自用小客車撞擊點係整個車頭部分，而
    告訴人丁○○所駕駛之自用小客車之撞擊點則在右後車門部分，此除經被告供稱
    ：車禍發生後，我所駕自小客車頭部分全毀，而另一部自小客右後車門凹陷等語
    在卷可稽外（見臺灣桃園地方法院檢察署九十年度偵字第一五七一○號卷第五頁
    ），並有前開道路交通事故調查報告表乙份在卷可按，則若被告當時確為樹木遮
    擋視線，則應於告訴人丁○○所駕駛之自用小客車開始左轉時即避煞不及而加以
    撞擊，其撞擊之部分應該在告訴人丁○○所駕駛自用小客車之右前方或側面，而
    不致於在告訴人丁○○所駕駛之自用小客車幾已完全穿越大興西路之內側車道時
    ，始撞擊其右後方之車門部分。況據前開調查報告表所繪之事故現場圖所示，被
    告所駕駛之自用小客車在撞擊前，其左側煞車痕長達二十四點六公尺、右側煞車
    痕長達二十六點八公尺，加上駕駛人煞車前之反應時間內車輛繼續前行之距離，
    已足認定被告於行經車禍地點前近三十公尺處時，即有見到告訴人丁○○所駕駛
    之自用小客車正自對向左轉欲進入蓮埔街口，進而採取煞車之動作，故被告當時
    絕無因樹木遮擋視線而不見告訴人丁○○所駕自用小客車之理，是其前開所辯，
    顯欲卸責，委無足採。按行車速度，依標誌或標線之規定，無標誌或標線者，在
    市區道路，時速不得超過五○公里，在郊外道路時速不得超過六○公里；汽車行
    駛時，駕駛人應注意車前狀況，並隨時採取必要之安全措施；汽車行駛至交岔路
    口，轉彎車應讓直行車先行；汽車駕駛人飲用酒類後其吐氣所含酒精濃度超過每
    公升○‧二五毫克者，不得駕車，九十年五月三十日修正發布後之道路交通安全
    規則第九十三條第一項第一款、第九十四條第三項、第一百零二條第一項第六款
    前段、第一百十四條第二款定有明文，本件車禍既發生於九十年九月十三日，自
    應適用上述修正後之規定，就此卷附道路交通事故調查報告表上仍記載車禍地點
    路段之時速限制為每小時四十公里，顯係違誤，附此敘明。再按閃光黃燈表示「
    警告」，車輛應減速接近，注意安全，小心通過，道路交通標誌標線號誌設置規
    則第二百十一條第一項第一款亦有明文。被告自承其考領有職業大貨車之駕駛執
    照（見前開偵查卷第五頁），則其應對前述規定知之甚稔並負有遵守之義務。另
    肇事當時天候為晴，夜間有照明光線，路面乾燥，道路無缺陷亦無障礙物，視距
    良好等情事，亦有前述道路交通事故調查報告表一紙在卷可參及經證人乙○○證
    述在卷（見本院九十一年五月八日訊問筆錄），應認當時並無不能注意之情事存
    在，而被告竟未盡前開注意義務超速行駛，顯有過失甚明，並被告之過失行為與
    告訴人之受傷結果間，有相當因果關係，亦無疑義。另查，本件告訴人丁○○所
    駕駛之自用小客車於肇事後直停於往中正路方向之大興西路機車道上，緊鄰行人
    穿越道，而告訴人丙○○於警訊時亦證稱：「．．．行駛到路口要左轉，看了一
    下有一部車由永安路經大興西路往中正路行駛，距離我們約四部車的距離，我們
    轉過去之後就撞到了。」等語可稽（見前開偵查卷第九頁），足見告訴人丁○○
    顯然在所駕車輛未達中心處開始轉彎時已得看見被告之車輛，而其仍於行經肇事
    路段左轉進入蓮埔街口時，並未讓對向直行之被告駕駛車輛先行，就本件車禍之
    發生，雖亦有過失甚明，惟尚不影響前述被告本件過失行為成立之認定。末查，
    本件車禍之肇事原因經送臺灣省桃園縣區車輛行車事故鑑定委員會鑑定，其鑑定
    意見亦同認本件車禍原因係告訴人丁○○駕駛自小客車左轉彎未讓直行車先行及
    被告甲○○酒醉駕駛自小客車行近交岔路口未減速仍超速行駛所致，有該委員會
    九十府車鑑桃字第九○一三八六號鑑定意見書乙份在卷可考。從而，本件事證明
    確，被告犯行堪以認定，應予依法論科。
二、核被告所為，係犯刑法第二百八十四條第一項前段之過失致傷害罪。被告以一過
    失行為致告訴人丁○○、丙○○受有前揭傷害，為想像競合犯，依刑法第五十五
    條規定，應從一重論處。又被告酒後吐氣所含酒精濃度已超過前述道路交通安全
    規則第一百十四條第二款規定之標準，猶駕駛小客車致肇事之行為，核與道路交
    通管理處罰條例第八十六條第一項規定之酒醉駕車致肇事，應加重其刑至二分之
    一之構成要件相當，應依該條規定加重其刑。另被告於犯罪後留在原地，經肇事
    路段附近住戶報警，而主動向前來處理之桃園縣警察局桃園分局埔子派出所員警
    坦承肇事接受裁判，有桃園縣警察局桃園分局九十一年十月三日桃園分刑字第○
    九一○○四五○四七號函附桃園分局中心來案各類案件記錄表乙份附卷足參，並
    經證人即到場處理之警員乙○○證述：「．．．車子未移動，保持原狀，我按照
    現場狀況劃圖，當天雙方都有在場，且承認是他們肇事．．．。」等語在卷可考
    （見本院九十一年五月八日訊問筆錄），係對於未發覺之罪自首而受裁判，應依
    刑法第六十二條前段自首之規定，減輕其刑，並先加後減之。爰審酌被告之素行
    、過失之程度、告訴人傷勢之輕重程度、被告犯罪後之態度及被告迄未與告訴人
    達成和解以賠償告訴人之損害等一切情狀，量處如主文所示之刑，並諭知易科罰
    金之折算標準。
據上論斷，應依刑事訴訟法第二百九十九條第一項前段，刑法第二百八十四條第一項
前段、第五十五條、第六十二條前段、第四十一條第一項前段，道路交通管理處罰條
例第八十六條第一項，罰金罰鍰提高標準條例第一條前段、第二條，判決如主文。
本案經檢察官林秀菊到庭執行職務。
中      華      民      國      九十一      年    十一    月    十二    日
                                  臺灣桃園地方法院交通法庭
                                      法  官    張  震  武
右正本證明與原本無異。
如不服本判決，應於判決送達後十日內向本院提出上訴狀( 應附繕本 )，上訴於
臺灣高等法院。
                                      書記官    賴  玉  真
中        華        民        國   九十一   年   十一   月    十四    日
附論罪科刑法條：
中華民國刑法第二百八十四條
 (過失傷害罪)
因過失傷害人者，處六月以下有期徒刑、拘役或五百元以下罰金，致重傷
者，處一年以下有期徒刑、拘役或五百元以下罰金。
從事業務之人，因業務上之過失傷害人者，處一年以下有期徒刑、拘役或
一千元以下罰金，致重傷者，處三年以下有期徒刑、拘役或二千元以下罰
金。
